臺灣高等法院臺南分院刑事判決
　　　　　　　　　　　　　　　　 94年度上訴字第410號　Ａ
上　訴　人
即自訴人 　 庚○○
　　　　　　己○○
　　　　　　丁○○
　　　　　　壬○○○
　　　　　　丙○○○
　　　　　　乙○○
　　　　　　辛○○
兼上七人
代　理　人　戊○○
上　八　人
代　理　人　賴思達　　律師
被　　　告　甲○○
選任辯護人　林芳榮　　律師
上列上訴人因被告偽造文書等案件，不服臺灣嘉義地方法院九十
三年度自更(一)字第六號中華民國九十四年三月十七日第一審判決
，提起上訴，本院判決如下：
    主  文
上訴駁回。
    理  由
一、自訴意旨略以：(一)甲○○係嘉義縣朴子市公所民政課職員，
    為依法令從事公務之人員，明知自訴人庚○○、己○○、丁
    ○○、壬○○○、丙○○○、乙○○、辛○○及戊○○等人
    所共有坐落嘉義縣朴子市○○段四０八地號土地（下稱系爭
    土地），只有０．三五四七公頃面積之部分土地訂有三七五
    耕地租約（以下或簡稱租約），然其在辦理三七五租約公告
    及函請嘉義縣朴子地政事務所辦理註銷註記之清冊中，竟皆
    故意登載三七五租約面積為全部即０．七０二六公頃。(二)被
    告於其所經辦前揭三七五租約註銷註記之公文、清冊及土地
    建物登記申請書等公文書函送朴子地政事務所時，該「土地
    登記申請書」備註欄內原本為空白，並未加註任何文字，竟
    於事後私自至朴子地政事務所，進一步在上開申請書之備註
    欄加註「因租期屆滿時出、承租人皆未申請收回自耕或續訂
    租約，本筆耕地三七五租約業經公告註銷在案，但承租人仍
    得依相關規定檢附相關資料向朴子市公所申請續約」此段法
    律所未規定之文字。案經自訴人提起自訴認其涉有刑法第二
    百十一條偽造、變造公文書及刑法第二百十三條公務員登載
    不實罪嫌云云。
二、按犯罪事實應依證據認定之，無證據不得認定犯罪事實；不
    能證明被告犯罪或其行為不罰者，應諭知無罪之判決，刑事
    訴訟法第一百五十四條第二項及第三百零一條第一項定有明
　　文。又自訴人之自訴，係以使被告受刑事訴追為目的，是其
  　陳述是否與事實相符，仍應調查其他事實以資審認，始得為
    不利被告之認定（最高法院五十二年台上字第一三００號判
    例意旨參照）。而公務員登載不實罪之成立，必須行為人明
    知為不實事項，並且進而決意登載，始足當之，若非明知為
    不實事項，即欠缺構成要件故意，尚難以該罪相繩。另按偽
    造或變造公文書之行為人，必限於無權製作或修改公文書之
    人，且該行為必須足以生損害於公眾或他人始足當之，如係
    有製作權之公務員，其職務上作成之文書，事後依法令或上
    級公務員之合法命令予以增刪更改，除明知為不實事項仍故
    為登載，應構成刑法第二百十三條之罪外，不生偽造或變造
    公文書之問題（最高法院二十九年上字第一二二三號判例意
    旨參照）。
三、本件自訴人等自訴被告涉犯公務員登載不實罪及偽造或變造
    公文書罪，無非以：其祖先康金火將系爭土地出租予陳添丁
    等三人而訂立三七五租約，所約定之面積僅０．三五四七公
    頃（實際應為０．三四五二公頃），然被告於辦理三七五租
    約公告及函請朴子地政事務所辦理註銷註記之清冊，竟皆故
    意登載為０．七０二六公頃；另被告在寄送朴子地政事務所
    之系爭土地登記申請書備註欄內，初於發文時並未加註文字
    ，迨公文送達至朴子地政事務所後，竟又至朴子地政事務所
    ，私自在該申請書備註欄加註法律所未規定之前揭文字，為
    其所憑論據。
四、訊據被告固坦承於行文至朴子地政事務所辦理系爭土地三七
    五租約註銷登記業務時，誤載系爭土地三七五租約之面積，
    以及行文至嘉義縣朴子地政事務所之申請書備註欄確實未加
    註任何文字之事實。另關於系爭土地三七五租約面積事後業
    經更正為０．三四五二公頃，而土地登記簿謄本上加註之「
    因租期屆滿時出、承租人皆未申請收回自耕或續訂租約，本
    筆耕地三七五租約業經公告註銷在案，但承租人仍得依相關
    規定檢附相關資料向朴子市公所申請續約」等字樣，亦經朴
    子市公所函請朴子地政事務所辦理該註記塗銷登記完畢等事
    實，業據被告與自訴代理人供述在卷，並有朴子市公所九十
    二年十月二十九日朴市民字第０九二００一四三八０號函與
    所附耕地租約變更結果清冊、朴子市公所九十三年一月十四
    日朴市民字第０九三００００五三八號函、朴子市公所九十
    三年一月十九日九三朴地一字第三五八號函等影本在卷可稽
    （詳原審卷第九三、九四頁、第一０四頁、第一０八頁），
    是系爭土地確有誤載三七五租約面積及土地登記謄本前開加
    註文字嗣後經塗銷註記之情事，洵堪認定。
五、訊之被告堅決否認有自訴意旨所指之犯行，辯稱：在九十二
    年初辦理私有耕地九十一年底租約期滿續訂業務前，前任承
    辦人何文雅向朴子地政事務所查詢系爭土地訂定耕地三七五
    租約面積為０．七０二六公頃，嗣後因租約當事人均未提出
    申請收回、續訂，遂由何文雅辦理逕為註銷耕地租約登記業
    務，並辦理公告載明系爭土地租約面積為０．七０二六公頃
    ，因公告期間未有人提出異議，並經嘉義縣政府同意備查，
    之後才由伊接辦，伊當時不知嘉義縣政府同意備查資料中，
    系爭土地三七五租約之面積有誤，遂依據該資料，填寫系爭
    土地三七五租約面積為０．七０二六公頃，嗣後才知面積有
    誤，並非明知面積有誤而故意為不實之登載。另原送至朴子
    地政事務所之土地登記申請書備註欄並未加註任何文字，嗣
    因朴子地政事務所承辦人員李玉盞通知該案應依照內政部九
    十一年十一月二十五日台內地字第０九一００一四二０九號
    函釋加註文字，伊方前往朴子地政事務所依據李玉盞所提出
    之範本，在備註欄加註「為耕地三七五租約於民國九十一年
    底及九十一年底前期滿，出租人、承租人均未提出申請收回
    或續定者，本所依規定逕為辦理租約註銷登記」等字樣。至
    於土地登記簿謄本加註「因租期屆滿時出、承租人皆未申請
    收回自耕或續訂租約，本筆耕地三七五租約業經公告註銷在
    案，但承租人仍得依相關規定檢附相關資料向朴子市公所申
    請續約」等字樣，應係朴子地政事務所依據內政部前開函釋
    意旨辦理，並非伊所為等語。
六、關於公務員登載不實部分，經查：
  (一)系爭土地於八十四年嘉義縣朴子市耕地三七五租約登記清查
    表所列之租約面積同為０．七０二六公頃，而於六十八年間
    因系爭土地重測，系爭土地面積擴大，該年度之承辦人於便
    條紙註記租約面積為０．三四五二公頃，其餘０．三五七四
    公頃未承租，此有八十四年度嘉義縣朴子市耕地三七五租約
    登記清查表影本一份、六十八年臺灣省嘉義縣朴子鄉耕地三
    七五租約清理調查表影本一份在卷可稽（詳原審卷第八九頁
    、第九二頁），顯見系爭土地三七五租約面積誤載為０．七
    ０二六公頃，早於八十四年間之清查資料即有誤載之情形，
    初非被告所為。再者，系爭土地九十一年之三七五租約登記
    清查與租約期滿公告之業務承辦人並非被告，實係案外人何
    文雅，其相關清查資料，復經嘉義縣政府同意備查，亦均有
    九十一年度嘉義縣朴子市公所耕地三七五租約登記清查表影
    本、九十二年四月三日朴市民字第０九二０００四二０三號
    公告影本及嘉義縣政府九十二年四月九日府地權字第０九二
    ００四七八一六號函影本各一份在卷可查（詳原審卷第八三
    頁至第八八頁）。而案外人何文雅於辦理租約註銷公告後即
    離職，後續業務由被告接續辦理，亦為代理人戊○○所肯認
    （詳原更審卷第一二三頁），足見歷來相關承辦人員在審核
    本件三七五租約時，均未能發現面積有誤載情事，此對照證
    人即案外人何文雅與被告之前第四（五）手經辦人謝煥騰結
    證稱：系爭土地租約面積登載錯誤，初係趙明憲（已死亡）
    所辦理，原承辦人祇係將因系爭土地重測致新地段地號土地
    租約面積之變動，以便條紙貼在租約清理調查表上（指原審
    卷第九二頁－六十八年臺灣省嘉義縣朴子鄉耕地三七五租約
    清理調查表上便條紙），並未登入正式文件內，伊接辦時，
    亦是照前手之登載抄寫系爭土地之租約面積，不是被告所寫
    ，被告送至朴子地政事務所之清冊，係照原來清冊所抄錄，
    在伊任內，並未有人要求變更系爭土地之租約面積，後來因
    本件訴訟，民政課長要伊幫忙尋找錯誤癥結所在，翻查舊檔
    案資料，及至查到那張便條紙才知道，並辦理相關手續將之
    更正等情明確（詳更審卷第一三八頁至第一四一頁）。被告
    依據上開資料辦理系爭土地三七五租約註銷註記業務，因而
    誤載租約土地面積，實難認其初有明知而蓄意登載不實之情
    形，被告所辯應足採信。
　(二)至於被告是否因自訴代理人之反應，於九十二年五月初起，
 　 即知悉系爭土地三七五租約面積錯誤，仍怠不為查證並更正
    登載，猶予製作公函暨附件公告，發文至朴子地政事務所辦
    理註銷租約登記事宜一節，本件於朴子市公所九十二年四月
    三日辦理本件系爭土地租約註銷登記公告，以及同年七月十
    七日發函朴子地政事務所註銷系爭土地租約登記之『前』，
    自訴代理人曾於九十一年九月二十六日，即以系爭土地早於
    六十一年底租約期滿終止，主張事實上已無合法之租約存在
    ，而申請朴子市公所辦理租約註銷註記相關事宜，經朴子市
    公所核准後，並約於九十二年二月十二日稍早，向嘉義縣政
    府提起訴願。迨訴願遭駁回，進而於九十二年七月十八日向
    高雄高等行政法院提起行政訴訟，斯時，已在自訴代理人所
    指述迭次向被告反應系爭土地公告租約面積錯誤之『後』。
    而自訴代理人所為上開申請、訴願、行政訴訟與本件自訴之
    歷程，以及就系爭土地租約之陳述意見要旨略述如下：
  (1)九十一年九月二十六日，自訴人戊○○以申請人兼其餘自訴
    人共同代理人之身分，向朴子市公所提出請求註銷系爭土地
    租約登記之申請，於其所繕具之申請書中，力陳原租約早在
    六十一年十二月三十一日期滿終止後失效，敘及「事實上已
    無（合法之）耕地三七五租約存在」一語多達約七次。並以
    原出租人、承租人早已亡故，無再行簽訂任何租約或續約之
    可能，朴子市公所竟稱現尚有租約存在，指責朴子市公所偽
    造六十七年七月十四日﹝67﹞鎮民字第三二０八、朴民後字
    第四０號「嘉義縣私有耕地租約」，正告朴子市公所稱「已
    涉嫌偽造文書及公務員登載不實之罪嫌『按上開刑法上之罪
    責，一經提出自（告）訴後即不得再撤回，祈請三思，以免
    訟累』」云云（詳原更審卷第五四頁至第五五頁）。
  (2)嗣自訴代理人戊○○以朴子市公所未准其辦理租約註銷登記
    事宜之申請，而向嘉義縣政府提起訴願，並於九十二年二月
    十二日提出訴願補充理由書(二)，同主張系爭土地非因不可抗
    力，已三十多年不為耕作而野樹雜草叢生，故早於六十一年
    十二月三十一日原租約期滿終止後，因承租人未曾再申請續
    訂租約，再度陳稱自此時起「事實上已無（合法之）耕三七
    五租約存在」多達約十一次。復迭次指責朴子市公所偽造換
    訂租約，同併嚴指「朴子市公所已涉嫌偽造文書及公務員登
    載不實之刑責」云云（詳原更審卷第三三頁背面至第三六頁
    背面）。
  (3)自訴代理人戊○○指訴其於九十二年五月五日起，即迭次向
    被告反應系爭土地租約面積錯誤之問題，詎迨同年七月十七
    日被告製作完畢，欲行文至朴子地政事務所註銷系爭土地租
    約登記之朴子市公所朴市民字第０九二０００九三二七號函
    ，其附件中之系爭土地租約面積仍錯載為０．七０二六公頃
    ，被告均未更正，明知不實事項而登載於職務上所製作之公
    文書。自訴代理人戊○○進而提起行政訴訟，於其九十二年
　  七月十八日所繕具之起訴狀中，一再重申如前述(1)申請、(2)
    訴願程序中所陳之內容（詳原更審卷第四０頁至第四八頁）
    。九十二年八月二十九日，自訴人戊○○兼其餘自訴人共同
    代理人提起本件自訴，指訴被告明知系爭土地租約面積僅部
    分，竟故意於職務上所製作之公文書中登載為全部云云。
　(三)承上述自訴代理人戊○○於其所繕具客觀可見之書面陳述中
  　，概係爭執系爭土地「事實上已無（合法之）耕地三七五租
    約存在」，並無隻字片語提及租約面積僅部分而非全部之錯
    誤，充其量僅係其所提附件－六十七年七月十四日（67）鎮
    民字第三二０八、朴民後字第四０號「嘉義縣私有耕地租約
    」（詳原更審卷第五六頁至第五七頁）中，系爭土地重測前
    標示崁後段三地號租用面積欄中記載為「０．三五四七（甲
    ）」而已。然此是否為自訴代理人口頭言詞反應爭執，屢屢
    要求被告應採認辦理之事項，顯令人高度置疑。蓋關於上開
    六十七年七月十四日（67）鎮民字第三二０八、朴民後字第
    四十號「嘉義縣私有耕地租約」，自訴代理人從來即係主張
    為偽，並迭次指責此乃朴子市公所所偽造，則其殊無於嚴指
    該租約為偽之同時，自毀立場，復據以主張其上記載崁後段
    三地號土地租用面積僅約「０．三五四七（甲）」，進而要
    求朴子市公所正視採認並加以更正之可能。而針對自訴代理
    人戊○○指述其自九十二年五月五日起，即迭次向被告反應
    系爭土地租約面積錯誤一節，質以除所提火車票存根外，是
    否尚有實據可供調查審認，其卻只謂「是我個人從高雄坐火
    車到朴子市公所和被告當面對談，沒有帶其他人去，因此沒
    有其他人證、物證」一語，要難信其指訴為真。
　(四)姑不論自訴代理人戊○○迭次向朴子市公所或被告所反應者
 　 ，究係系爭土地之租約早已失效而不存在，抑或登載之租約
    面積有誤。設若自訴代理人戊○○係向被告反應後者之情況
    下，就被告是否於九十二年七月十七日製作完畢朴子市公所
    朴市民字第０九二０００九三二七號函前，早即「明知」附
    件公告上所登載之系爭土地租約面積有誤，猶「故意」不為
    更正登載之待證事實，訊據自訴代理人供稱「我有拿朴子市
    公所資料去跟被告反應，而且我有請被告去查仔細。」「被
    告有無去查，我又沒有跟他住在一起，所以我不知道他是否
    有去查」云云（詳原更審卷第二八頁），已無以推認被告明
    知錯誤仍故意不為更正。況且，被告於原審即辯稱及至接獲
    法院傳票，始經前第五手承辦人謝煥騰之協助，翻查舊檔案
    資料明瞭原委（詳原審卷第八０頁），供稱：伊發現錯誤（
    按指原審卷第九二頁－六十八年臺灣省嘉義縣朴子鄉耕地三
    七五租約清理調查表上便條紙之記載），是在本案開庭前一
    天晚上等語（詳原更審卷第二八頁），此經證人謝煥騰結證
    屬實（詳原更審卷第一三八頁至第一四一頁），業如前述，
    信非虛妄。核與自訴代理人所陳稱「我反應後，被告都不理
    ，直到我告他，他才緊張去查」之情（詳原更審卷第一五四
    頁），若合符節，益徵被告倘經自訴代理人戊○○反應系爭
    土地租約面積有誤，於製作完畢朴子市公所朴市民字第０九
    二０００九三二七號函前，均未曾肯認自訴代理人戊○○所
    指而「明知」錯誤，卻猶故意不為更正。此外，關於被告是
    否早即「明知」朴子市公所朴市民字第０九二０００九三二
    七號函附件公告上所登載之系爭土地租約面積有誤，猶「故
    意」不為更正登載之待證事實，自訴代理人並未能再提出適
    合於證明之積極證據，並指出調查之途徑暨說明其關聯性予
    以補強，自難採信。
  (五)自訴代理人戊○○指被告於九十二年七月十八日，命其自身
    前往朴子地政事務所辦理更正錯誤事宜，足見被告當時已知
    錯誤內容，否則為何命其自身前往朴子市公所辦理更正事宜
    云云（詳原更審卷第一二五頁）。惟詳查其實情，依自訴代
    理人之供述略為：九十二年七月十七日，自訴代理人仍向被
    告反應租約面積有誤之事，被告告以公文（按指朴子市公所
    九十二年七月十七日朴市民字第０九二０００九三二七號函
    暨附件即九十二年四月三日朴市民字第０九二０００四二０
    三號經嘉義縣政府九十二年四月九日府地權字第０九二００
    四七八一六號函同意備查之公告）業已製作完畢，送至行政
    室準備發文，然是日已不及寄發至朴子地政事務所，惟對代
    理人告稱可於翌日拿取該公文自行送交朴子地政事務所，因
    代理人思忖此為其自身之案件，殷盼儘速將「有三七五租約
    」之註記註銷，所以未予拒絕等情（詳抗告卷第九頁，原更
    審卷第二七頁），則自訴代理人所充者，祇為送達公文之角
    色，而該公文意旨，本即係朴子市公所申請朴子地政事務所
    註銷系爭土地租約登記，被告自始至終並未要求或委託自訴
    代理人自身前往朴子地政事務所「辦理更正錯誤事宜」，此
    觀代理人初於抗告理由狀內，並無一語提及其遭被告要求「
    前往朴子地政事務所『辦理更正錯誤事宜』」之情事，亦殆
    無疑。代理人曲附抗告法院之誤解，誣指被告命其自身前往
    朴子市公所辦理更正事宜，足資證明被告當時已知錯誤內容
    云云，顯不可採。
七、關於偽造或變造公文書部分，經查：
  (一)依據內政部九十一年九月五日台內地字第０九一００一一六
    七五號函釋：九十一年底私有耕地約期滿，出、承租人均未
    於公告期間內提出申請時，鄉（鎮、市、區）公所應逕為辦
    理租約註銷登記，除將租約登記簿記載及租約副本予以註銷
    ，並註明係出、承租人於九十一年底租約期滿時均未提出申
    請及其公告文號，並應通知轄區地政事務所於土地登記簿標
    示部註銷租約註記，並同時於標示部以一般註記代碼加註「
    因出、承租人於九十一年底租期屆滿時未提出申請終止或續
    訂租約，經○○鄉（鎮、市、區）公所○○年○○月○○日
    ○年○○字○○號公告註銷租約，惟承租人仍得檢附相關資
    料向該公所申請續訂租約，公所並應依內政部七十五年四月
    一日台內地字第三九五五八四號函示規定處理」等語（詳原
    審卷第五一頁該函影本）。嗣內政部並以九十一年十一月二
    十五日台內地字第０九一００一四三０九號函釋將上開附註
    文字修正為「因租期屆滿時出、承租人皆未申請收回自耕或
    續訂租約，本筆耕地三七五租約業經公告註銷在案，但承租
    人仍得依相關規定檢附相關資料向○○鄉（鎮、市、區）公
    所申請續約」等語（詳原審卷第五二頁該函影本）。雖上開
    函釋暨附註文句，事後經內政部以九十二年十二月二十六日
    台內地字第０九二００七一九四一號函釋停止適用（其理由
    詳下述），然足證在九十一年九月五日後至九十二年十二月
    底之間，主管機關內政部要求辦理耕地三七五租約清理業務
    之下級機關，於辦理三七五租約註銷登記時，應加註前述文
    字。本件被告行文朴子地政事務所辦理系爭土地三七五租約
    註銷登記之時間為九十二年七月十七日，斯時辦理三七五租
    約註銷業務，依法令仍須加註前開文字。而被告身為承辦該
    項業務之公務員，其對該公文書，本即係有製作權之人，其
    事後前往朴子地政事務所，在已發送之土地登記申請書中加
    註「為耕地三七五租約於民國九十一年底及九十一年底前期
    滿，出租人、承租人均未提出申請收回或續訂者，本所依規
    定逕為辦理租約註銷登記」字樣，乃應朴子地政事務所承辦
    人李玉盞依據上開函釋所作之要求，據證人李玉盞結證無誤
    （詳原更審卷第一三六頁至第一三七頁），核屬就有疏漏之
    公文內容予以補正，於法有據，自訴意旨指被告私下擅自加
    註法律所未規定之文字云云，要無可採。況且，行政屬性乃
    上命下從，內政部為耕地租佃主管機關，依職權發佈《耕地
    三七五租約清理要點》，並針對系爭法令適用上之疑義加以
    解釋，下級行政機關公務人員除非明知命令違法，否則必須
    加以遵循，縱自訴人等自認有若何法所不認之權益受損，然
    被告承辦該項業務，既係依法行政，主觀上自無偽造或變造
    公文書之故意。
  (二)自訴意旨以前揭內政部九十一年九月五日台內地字第０九一
    ００一一六七五號函及九十一年十一月二十五日台內地字第
    ０九一００一四三０九號函，業經同部於九十二年十二月二
    十六日以台內地字第０九二００七一九四一號函釋停止適用
    ，認為既經停止適用，被告擅自加註上開文句，即非可謂於
    法有據云云。自訴意旨之不可採，除已如前述適用時間上之
    因素外，更重要者，厥為該等函釋之所以停止適用所據之事
    實上與法律上之理由－實務運作無礙與無損租約雙方當事人
    之權利保障，依內政部研議認為：(1)基於大部分直轄市、縣
　  （市）政府贊成刪除註記，且各機關八十六年租約期滿時，
    實務並無糾紛情形。(2)上開註記刪除後，亦無須再由公所通
　  知出租人以提示原承租人可能產生之權益問題，如優先承買
    承典權、領取徵收補償費三分之一之權益等。蓋因鄉（鎮、
    市、區）公所逕為註銷租約後，已經將結果公告三十日，再
    雙掛號通知當事人，甚至辦理公示送達，如此繁複的行政程
    序完成後，若再另函通知，並無實益。因其係假設承租人仍
    有繼續耕作之前提下，始有提示作用，不具任何拘束力，且
    若承租人確有繼續耕作之事實，出租人理當善盡補償與告知
    之義務，如因而發生爭執，事屬私權，自應循司法途徑解決
    （詳原審卷第一０一頁至第一０二頁所附內政部九十二年十
    二月二十六日台內地字第０九二００七一九四一號函影本說
    明二、）。且因租約既經逕為註銷，且土地登記標示部將不
    存有上開註記文字，是租佃雙方就耕地租賃之權利義務關係
　　當不再由鄉（鎮、市、區）公所介入管理。自此以後，一方
  　面出租人已回歸民法及土地法等自由行使負擔其所有權之相
    關權利義務，承租人亦仍可依本部七十五年四月一日台（75
    ）內地字第三九五五八四號函意旨（按其要旨為：私有耕地
    租約，出、承租人均未於規定期間內申請收回或續訂，經公
    所依《耕地三七五租約清理要點》第七點規定逕為辦理租約
    註銷登記，並經公告期滿確定，為維政府公信，承租人嗣後
    提出租約續訂登記申請案，本應不予受理，當事人不服，可
    循訴願法有關規定辦理。惟查耕地租賃關係並非以登記為生
    效要件（最高法院五十一年台上二六二九號判例參照），租
    約經註銷登記，並不影響其耕地租賃關係，為使其租佃關係
    內容得以公示於第三人及便於查核，如徵收土地扣交佃農補
    償費查核是否出租耕地等。是以，承租人於公所逕為辦理租
    約註銷登記經公告期滿確定後始提出續訂登記，如經公所查
    明租約土地確有繼續耕作之事實，並經該所再依照《耕地三
    七五租約清理要點》第三點規定通知出租人，未於接到通知
    後十日內提出相反意見者，擬由公所本於行政權逕為更正，
    准其續訂租約，以資便民；如出租人提出相反意見，則依《
    耕地三七五減租條例》第二十六條規定辦理。至於經公所查
    明已無耕作事實，應不予受理）辦理。雙方之權利保障皆各
    有所本，自毋庸再受理當事人之申辦終止租約。
  (三)自訴意旨主張自訴人因被告故意登載不實之結果，極可能產
    生承租人向自訴人等主張優先承買權、承典權及領取徵收補
    償費三分之一等損害云云。惟揆諸上開內政部九十二年十二
    月二十六日台內地字第０九二００七一九四一號函釋停止同
    部九十一年九月五日台內地字第０九一００一一六七五號函
    及九十一年十一月二十五日台內地字第０九一００一四三０
    九號函適用之理由說明，足見該「因租期屆滿時出、承租人
    皆未申請收回自耕或續訂租約，本筆耕地三七五租約業經公
    告註銷在案，但承租人仍得依相關規定檢附相關資料向公所
    申請續約」之註記，僅於特定情況下具提示作用而已，實際
    上不具任何拘束力，租約雙方當事人之權利義務，仍一以相
    關法規為準，並不為承租人創設法規所未賦予之任何權利。
    換言之，承租人能否續約進而以承租人之地位，向身為出租
    人之自訴人等主張任何權利，要以依相關法規為準據。被告
    依法令為本件註記，核其內容不過係依法令內容而為之提示
    性條件式敘述，業如前述，系爭土地承租人祇是得提出申請
    ，准許與否，仍待是否符合相關法規之規定為斷，性質為確
    認權利，該等註記並不為承租人創設任何原本即無或已喪失
    之權利，亦非已失權之承租人復權之條件，就出租人而言，
    當無遭受原應負義務以外之不論是否具經濟價值之不利益，
    自無受任何損害之虞可言。至於自訴人等倘由於承租人提出
    申請，而為相反主張之抗辯或爭執致有所勞費，則要為確認
    雙方權利義務之反射代價，乃租約本身權義不明所直接衍生
    之糾紛，並非朴子市公所為上開註記所導致之結果，與該等
    註記無涉，自不能執以謂自訴人等遭受損害或有遭受損害之
    虞之證明。
八、綜上所述，被告所辯尚非無稽，洵堪採信。自訴意旨指訴被
    告犯有公務員登載不實與偽造或變造公文書等罪嫌，尚難認
    有犯罪故意。此外復查無其他積極證據足認被告甲○○有何
    偽造文書犯行，被告被訴偽造文書罪嫌，應屬不能證明，原
    審因予諭知無罪，經核於法並無不合，上訴意旨，仍執前詞
    ，指摘原判決不當，為無理由，應予駁回。
據上論斷，應依刑事訴訟法第三百六十八條，判決如主文。
中　　華　　民　　國　　94　　年　　9 　　月　　27　　日
                  刑事第二庭    審判長法　官　葉居正
                                      法　官　莊俊華
                                      法　官　李文福
以上正本證明與原本無異。
如不服本判決，應於收受本判決後十日內向本院提出上訴書狀。
其未敘述上訴理由者並得於提起上訴後十日內向本院補提理由書
狀（均須按他造當事人之人數附繕本）「切勿逕送上級法院」。
　　　　　　　　　　　　　　　　　　　書記官　李良倩
中　　華　　民　　國　　94　　年　　9 　　月　　28　　日
